臺灣高等法院刑事判決　　　　　　　　 94年度上易字第856號
上　訴　人
即　被　告　乙○○
上列上訴人因詐欺案件，不服臺灣臺北地方法院93年度易字第15
54號，中華民國94年4月13日第一審判決（起訴案號：臺灣臺北
地方法院檢察署93年度偵字第7870號），提起上訴，本院判決如
下：
    主  文
原判決撤銷。
乙○○幫助連續意圖為自己不法所有，以詐術使人將本人之物交
付，處有期徒刑陸月，如易科罰金，以參佰元折算壹日。
    事實
一、乙○○明知不詳姓名年籍之成年人為基於意圖為自己不法所
    有之概括犯意而以虛構事實詐欺他人，使他人陷於錯誤匯款
    至其事先準備之人頭帳戶而提領款項之人，竟仍基於幫助該
    人之犯意，於民國92年10月2日向位在臺北市萬華區○○○
    路○段310號之中華郵政股份有限公司臺北華江橋郵局（下稱
    華江橋郵局）申辦郵政儲金帳戶，於同年月9日取得局號
    000000-0號、帳號000000-0號帳戶核發之存摺及提款卡後，
    旋即在不詳時間、地點將該帳號之存摺、提款卡交付與上開
    不詳姓名年籍之成年人，供該成年人於電話中向林明豊、莊
    丁進等人冒稱係中華電信股份有限公司客服中心之周姓工程
    師，妄稱渠等之電信保證金可以自動櫃員機轉帳方式退還，
    使林明豊、莊丁進陷於錯誤，由林明豊、接獲莊丁進轉知而
    同陷於錯誤之莊丁進之妻甲○○依該不詳姓名年籍之成年人
    之指示，先後於92年11月14日下午5時40分許、同年月15日
    下午4時許，分別前往臺北國際商業銀行西盛分行（臺北縣
    新莊市○○○路61號）、農民銀行內湖分行（臺北市內湖區
    ○○○路6段312號）自動櫃員機操作轉帳新臺幣（下同）9
    萬9982元、9萬9982元至乙○○前開帳戶內，再由該不詳姓
    名年籍之成年人以乙○○交付之提款卡提領完畢，嗣經林明
    豊、莊丁進、甲○○察覺有異，向警報案而循線查獲乙○○
    。
二、案經甲○○訴由臺北市政府警察局萬華分局移送臺灣臺北地
    方法院檢察署檢察官偵查起訴及移送併辦。
    理  由
一、訊據上訴人即被告乙○○坦承有於92年10月2日向郵局申辦
    郵政存簿儲金帳戶，並於同年月9日取得局號000000-0號、
    帳號000000-0號帳戶之存摺及提款卡等情，惟否認有何將該
    存摺、提款卡出售與不詳姓名年籍之成年人，幫助該人詐欺
    取財之犯行，辯稱：其將存摺及提款卡放在機車置物箱後忘
    記取出，至92年12月因其所有之小貨車失竊，其要去騎機車
    ，才發現機車置物箱之存摺、提款卡及提款卡密碼已遭竊云
    云。
二、經查：
（一）被告於92年10月2日向華江橋郵局申辦郵政儲金帳戶，並
      於92年10月9日經華江橋郵局核發局號000000-0號、帳號
      000000-0號帳戶之存摺及提款卡，嗣有不詳姓名年籍之成
      年人於92年11月14日下午5時40分許、同年月15日下午4時
      許，先後撥打電話與莊丁進、林明豊，冒充係中華電信股
      份有限公司客服中心之周姓工程師，妄稱渠等之電信保證
      金可以自動櫃員機轉帳方式退還，使林明豊、莊丁進陷於
      錯誤，由林明豊、接獲莊丁進轉知而同陷於錯誤之莊丁進
      妻甲○○依該不詳姓名年籍之成年人之指示，分別前往臺
      北國際商業銀行西盛分行（臺北縣新莊市○○○路61號）
      、農民銀行內湖分行（臺北市內湖區○○○路○段312號）
      自動櫃員機操作轉帳新臺幣（下同）9萬9982元、9萬9982
      元至乙○○之華江橋郵局局號000000-0號、帳號000000-0
      號帳戶內，再由該不詳姓名年籍之成年人以乙○○交付之
      提款卡提領完畢等情，除據證人即被害人甲○○、林明豊
      分別證述明確外，並有被告上開帳戶開戶資料、客戶歷史
      交易清單各1紙、林明豊臺北國際商業銀行西盛分行000-0
      0-00000-0-00帳戶存摺影本、臺北國際商業銀行西盛分行
      證明書等在卷可稽，是該不詳姓名年籍之成年人確有基於
      意圖為自己不法所有之概括犯意，連續詐欺林明豊、甲○
      ○、莊丁進，使其等陷於錯誤而交付財物之犯行，已堪認
      定。
（二）依上開被告帳戶之客戶歷史交易清單所示：被告於申領帳
      戶時，同時亦辦理語音系統交易之申請，92年10月9日華
      江橋郵局核發上開存摺、提款卡後，旋於同年月14日，再
      以提款卡將上開帳戶內開戶時所存之1000元提領完畢，被
      告於原審辯稱係因其台東友人「王再來」要匯款給其而申
      請本件帳戶存摺、提款卡；於本院又稱開立上開帳戶係為
      繳交通違規罰單之用，惟被告自承於開立帳戶後即將所存
      之1000元提領，嗣後並未再使用該帳戶，是所辯前後不一
      ，且均未依所辯用途使用，益見所辯顯屬事後卸責之詞，
      不足採信。況被告既於取得該帳戶之存摺、提款卡後曾以
      「提款卡」將帳戶內開戶所用款項1000元提領完畢，其並
      未使用到存摺，卻於提款後仍將該提款卡、存摺、語音密
      碼、提款卡密碼一同放在機車置物箱內不取出存放於家中
      ，更與常理不符。又被告另辯稱係因發現其所有之小貨車
      失竊始查知其郵政儲金存摺、提款卡亦失竊云云，然被告
      於本院審理時供稱其存摺、提款卡、提款卡密碼均放在機
      車行李箱，安全帽及雨衣亦同置於行李箱內，而其機車十
      幾天內沒有騎幾次，可知被告仍偶有騎用該車，則騎機車
      時必取出安全帽使用，竟於近2個月之時間內均未發現存
      褶及提款卡遺失，所辯亦違常情。再依臺北市政府警察局
      萬華分局華江派出所提供該車車輛協尋受理報案單，被告
      係於92年12月31日上午11時報案該車遭竊，然所稱發現失
      竊時間則為92年12月30日上午6時40分許，自發現時起至
      報案時止，相距達30小時之久，亦與常理有違，自認被告
      確於92年12月30日上午6時30分許即發現8411-DK號營業小
      貨車遭竊，被告憑此辯稱係於發現8411-DK號營業小貨車
      遭竊而一併發現機車置物箱內存摺、提款卡遭竊云云，亦
      嫌乏據。是被告顯係基於幫助他人連續詐欺取財之犯意將
      其存摺、提款卡交付他人。
（三）綜上所述，足認被告確有基於幫助他人連續詐欺取財之犯
      意將其存摺、提款卡交付他人，本件事證明確，被告犯行
      堪以認定。
三、查被告雖有將上開帳戶之存摺、提款卡出售交付與他人，然
    並無積極證據足認被告有實行構成要件之行為或取得歷次詐
    欺行為所得財物之情，是被告允為詐欺取財行為之幫助犯而
    非正犯，且被告既將存摺、提款卡交付他人，自有他人可能
    持此一存摺、提款卡多次充作收取他人因詐術陷於錯誤而交
    付財物工具之認識。核被告所為，係犯刑法第30條第1項前
    段、第339條第1項幫助詐欺取財罪。雖檢察官認被告係刑法
    第339條第1項詐欺取財罪之正犯，本院認係該罪之幫助犯，
    惟其起訴之犯罪法條並未變更，僅行為樣態不同，是毋庸變
    更起訴法條，附此敘明。而自被告處取得郵政儲金存摺、提
    款卡並以之詐欺林明豊、甲○○、莊丁進交付財物之不詳姓
    名年籍之成年人，其多次犯行、時間緊接、方法相近、觸犯
    構成犯罪要件相同之罪名，顯係基於概括犯意而屬連續犯。
    被告係基於幫助該人連續犯罪之意思，而為本件交付存摺、
    提款卡之行為，為幫助犯，爰依刑法第30條第2項之規定，
    減輕其刑。檢察官雖僅就被告幫助該不詳姓名年籍之成年人
    詐欺莊丁進、甲○○之行為提起公訴，惟檢察官就犯罪事實
    一部起訴者，效力及於全部，該不詳姓名年籍之成年人詐欺
    林明豊之犯罪事實，與已起訴之部分有連續犯裁判上一罪之
    關係，自應併予審判。
四、原審據論罪科刑固非無見，惟原審理由中就誤認被告係先後
    於92年11月2日、9日至華江橋郵局申請核發上開存摺、提款
    卡，再於92年11月13日辦理語音密碼之變更，次於同年月14
    日，再以提款卡將上開帳戶內開戶時所存之1000元提領完畢
    。核與上開被告帳戶之客戶歷史交易清單所示被告係92年10
    月9日華江橋郵局核發上開存摺、提款卡後，於92年年10月
    14日領款1000元之事實不符，其判決事實與理由矛盾。又原
    審認被告行為係成立詐欺之幫助犯而變更起訴法條，於法亦
    有未合。被告上訴雖無理由，惟原判決既有上開可議之處，
    自應予撤銷改判。爰審酌被告不思此舉將造成無辜他人財物
    大量損失、助長社會上益形嚴重之此種詐欺犯罪、其犯罪之
    目的、動機、手段、所生危害甚鉅、嗣後猶狡辭卸責、犯後
    態度惡劣等一切情狀，量處有期徒刑6月，並諭知易科罰金
    之折算標準
據上論斷，應依刑事訴訟法第369條第1項前段、第364條、第299
條第1項前段、刑法30條第1項前段、第2項、第56條、第339條第
1項、第41條第1項前段，罰金罰鍰提高標準條例第1條前段、第2
條，判決如主文。
本案經檢察官柯麗鈴到庭執行職務
中　　華　　民　　國　　94　　年　　12　　月　　9　　日
　　　　　　　　　刑事第十六庭  審判長法　官  范清銘
　　　　　　　　　　　　　　　　　　  法　官  杜惠錦
　　　　　　　　　　　　　　　　　　  法　官  廖紋妤
以上正本證明與原本無異。
不得上訴。
                                      書記官  王增華
中　　華　　民　　國　　94　　年　　12　　月　　9 　　日
附錄本件論罪科刑之法條全文
刑法第339條
意圖為自己或第 3 人不法之所有，以詐術使人將本人或第 3 人
之物交付者，處五年以下有期徒刑、拘役或科或併科1000元以下
罰金。
以前項方法得財產上不法之利益或使第 3 人得之者，亦同。
前二項之未遂犯罰之。
